【裁判字號】    92,交上訴,261
【裁判日期】    921226
【裁判案由】    過失致死
【裁判全文】
臺灣高等法院刑事判決                          九十二年度交上訴字第二六一號
    上  訴  人  臺灣桃園地方法院檢察署檢察官
    被      告  甲○○原名徐.
右上訴人因被告業務過失致死案件，不服臺灣桃園地方法院九十二年度交訴字第六三
號，中華民國九十二年九月五日第一審判決（起訴案號：臺灣桃園地方法院檢察署九
十二年度偵字第七二四九號），提起上訴，本院判決如左：
    主  文
原判決撤銷。
甲○○因業務過失致人於死，處有期徒刑壹年。
    事  實
一、甲○○（原名徐文振）係潤富古文物藝品店之店員，平日須駕駛車輛載送貨物，
    為從事駕駛業務之人，於民國（下同）九十二年三月二十日下午，駕駛車號九Ａ
    ─二六八八號自用小客車，沿國道一路公路內側車道，由南往北方向行駛，於同
    日下午一時二十五分許，行經國道一號公路北上五十八公里二百公尺處，其原應
    注意汽車行駛時，應注意車前狀況，並隨時採取必要之安全措施；且汽車行駛高
    速公路，不得在路肩上行駛，而依當時情形，又無不能注意之情事，竟疏未注意
    ，貿然自內側車道跨入內側路肩行駛，適有從事高速公路特約拖吊服務之朱志華
    ，駕駛車號三Ｆ
    ─七八八號特種自用大貨車，搭載其妻乙○○，正暫停於內側路肩，準備拖吊由
    郭永鑫駕駛之車號Ａ二─九六七九號故障自用小貨車，朱志華正擬由拖吊車與故
    障車間隙之右方走出，即遭甲○○所駕前開車輛撞及並輾於輪下向前拖行，於拖
    行之過程中將朱志華之右小腿完全輾斷，該右小腿脫落於內側路肩接近中間分隔
    島處，甲○○所駕車輛之左側車身亦刮擦於中間分隔島，經此等過程始減速，又
    再撞及中央分隔島之護欄而停下，惟朱志華早已因此重創受有頸椎骨折及頭部鈍
    挫傷等傷害，導致神經性休克，當場不治死亡。
二、案經國道公路警察局第一警察隊報請臺灣桃園地方法院檢察署檢察官相驗後檢舉
    偵查起訴。
    理  由
一、訊據被告甲○○固不否認於右開時、地發生右開車禍，然矢口否認有何過失，辯
    稱：因為與伊同向行駛於中線車道之某大貨車突然變換車道至其駕駛之內線車道
    ，伊因緊急避難才會駛入內側路肩，因而伊可阻卻違法，伊無違法性；又伊因避
    撞，而向左閃，乃人之常情，無法期待伊仍甘冒追撞變換車道至伊之車道之大貨
    車之危險而不變換車道至內側路肩，因之，伊亦無可責性；被害人朱志華應自拖
    吊車與故障車間隙之左方走出去，而不應自右方走出，其本身對其之死亡應與有
    重大過失云云。惟查：
  (一)被告違背交通規則，擅自行走內側路肩，因而發生本件車禍，其應負過失責任至
    明，竟猶毫無憑據空口辯稱係因閃避突然變換至其正前方之某大貨車，不得不避
    至內側路肩云云，復未能陳報該大貨車之車號為何，以憑供法院調查，則此部分
    辯解徒託空言並無任何證據可資證明，其辯稱是避難行為，殊無可採。查被害人
    之妻乙○○於原審訊問時證稱：「案發當時我正從車後走回車上，從拖吊車後面
    的那塊玻璃我很遠的就看到被告所駕駛的車子從後方的內側車道很快的開過來，
    並沒有被告所說的突然有車子要超他的車，他緊急閃避的狀況．．．」等語（見
    原審卷第二十四頁）；且證人即駕駛Ａ二─九六七九號自用小貨車之郭永鑫於警
    訊、原審調查時均證稱被害人有在其故障之自用小貨車後方十至十五公尺處擺設
    紅色三角椎閃光筒，被告亦不否認其在案發前確有看見拖吊車與郭永鑫之自用小
    貨車，則即使果有大貨車突然變換至被告正前方，其自亦當能預見其突然閃避至
    內側路肩將撞及正在執行拖吊之工作人員之可能性。
  (二)次查，依卷附道路交通事故調查報告表、現場照片顯示，被害人之拖吊車與郭永
    鑫之故障車均停在內側路肩甚為靠近中央分隔島處，該二車之右側距離內側車道
    尚有一．三公尺至一．七公尺不等之寬度，自被害人之拖吊車開始往前延伸，警
    方發現沿路之跡證為：被害人之右褲管被撞破掛於其之拖吊車右側，在拖吊車之
    右前車門有被害人之血跡，再往前有被告車輛之刮地痕，再往前有被害人之碎肉
    塊留於馬路上，再往前有被害人之右鞋，再往前有被告車輛刮地痕，再往前有被
    告車輛留於中央分隔島之刮擦痕，再往前有被害人之左鞋，再往前有被害人之右
    小腿留於馬路上，再往前有被告車輛之刮地痕，再往前則為被告之車輛，被告車
    輛下方則躺著業已斷氣之被害人，該等跡證俱留於內側路肩，可見被害人自被撞
    擊始至被告將被害人輾壓於輪下在拖吊車前方廿三公尺處停車為止，被害人始終
    待於內側路肩之範圍內，其走出其之拖吊車與故障車之間隙之際，絕未侵入內側
    車道，殆可認定。且證人郭永鑫於警訊時亦證稱：「我可以確定吊車司機沒有走
    到車道被撞，他是在路肩內被撞到的」（見偵查卷第十二頁反面）、於原審調查
    時復證稱：「當時我和拖吊車司機從我們兩部車子中間正要往道路的右邊走，才
    走到拖吊車右後側出來一點點的地方，拖吊車的司機就被撞到，當時我走在拖吊
    車司機的後面，有親眼目睹，但是事情發生的很快，我沒有看到拖吊車司機被撞
    到哪裡，．．．」等語（見原審卷第二十一頁），由其之證詞亦可證明被害人未
    侵入內側車道之事實，既然，被害人在一般車輛均禁止通行，而留供特殊車輛執
    行特殊任務時所使用（包括執行拖吊任務之拖吊車，參高速公路交通管制規則第
    九條第二項）之路肩範圍內執行該特殊任務，即無任何與有過失之可言，遑論有
    何重大過失矣。
  (三)又被告雖辯稱其於九十二年三月十九日、廿日兩日休假，案發當時係駕車回桃園
    收假，並非履行送貨業務云云，然經本院查核被告使用之0000000000
    門號行動電話於九十二年三月十九日至同年月廿日之通聯紀錄表，由該通聯紀錄
    顯示之基地台位置，可知被告於十九日當晚八時二十一分人仍在中壢市，其於原
    審辯稱和朋友在台中市區吃飯之後，於當晚八、九點即住進左岸旅館云云，顯係
    臨訟砌詞，委無可採；而被告所稱其休假日期為每個月有兩個禮拜天，其他時間
    任選三天休假等語，與其僱主所稱被告每月有五日休假，其中二日為固定休假，
    為每月一、三星期之星期一，其餘三日可自行選定等情亦有所出入（見原審卷第
    六七頁、第八四頁）；又被告在十九日、二十日兩天均仍密切與其僱主趙德偉（
    行動電號號碼：0000000000）聯絡，則其辯稱該二日確實在休假，然
    由該通聯記錄所示，其仍密切與公司聯絡等情而觀，亦有違常理，且事發當時被
    告所駕之肇事車輛亦為其僱主所有之車輛，是被告當時是否確係休假中而非在工
    作，非無疑義。另被告於警訊時自承：「（你稱要回桃園市，是做何事？）因為
    上班時間所以要回公司」、於偵訊時亦陳稱：「（職業？）潤富古文物藝品店的
    店員，平時須要幫忙送貨，案發時我剛送東西到中壢後要回公司」等語（見偵查
    卷第六頁、第二十九頁），且經原審當庭播放偵訊錄音帶，被告的確坦承案發當
    時是從中壢送貨回來，若被告於警訊時僅係一時口誤，何以於檢察官偵訊時仍陳
    稱當日係送貨等語？其嗣於原審始翻異前詞，辯稱當日係休假中云云，要無可採
    ，是被告當日應確係於履行其工作上之駕駛業務中發生本件事故等情無訛。
  (四)綜上，被告前開辯解無非臨訟卸責之詞，不足採信。按駕駛人應注意車前狀況，
    並隨時採取必要之安全措施，此在道路交通安全規則第九十四條第三項規定甚明
    ；又汽車行駛高速公路，不得在路肩上行駛，此在高速公路交通管制規則第九條
    第一項第二款亦有明文，被告依當時之主、客觀情狀又無不能注意之情事，竟疏
    未注意及此而釀禍，其有過失至屬灼然。被害人朱志華確因本件車禍死亡，亦經
    臺灣桃園地方法院檢察署檢察官督同檢驗員到場相驗屬實，製有勘驗筆錄、驗斷
    書、相驗屍體證明書附卷足憑，是被告之過失行為與被害人之死亡間具有相當因
    果關係，亦足堪認定，從而，本件事證明確，被告應負業務過失致死罪責。
  (五)末以，被告雖辯稱其犯後有打電話報告自首云云，然依被告自行調取其之000
    0000000門號之行動電話通聯紀錄顯示，被告於案發日即九十二年三月廿
    日下午一時廿七分五十一秒、同日下午一時廿八分四十二秒、同日下午一時卅四
    分零秒撥打予一一九，然一一九係處理緊急傷難及火災救護，尚非有偵查權之檢
    、警、調機關可比，被告撥打一一九之行為，尚難構成自首，況案發地點係高速
    公路，除相關肇事車輛及人員外，殊無其他人、車得以停下看熱鬧，則警方到達
    事故地點，本得輕易發現肇事者為誰，此亦據到場處理警員吳成文到院陳述明確
    ，因之，自無何自首之問題，附此敘明。
二、核被告所為，係犯刑法第二百七十六條第二項之業務過失致死罪。原審對被告予
    以論罪科刑，固非無見，惟被告為從事駕駛業務之人，於執行業務中過失肇事致
    被害人朱志華死亡，已如前述，原審認被告係於休假中肇事，所犯僅為普通過失
    致死罪，容有未洽，又被告過失情節重大，迄未賠償被害人家屬，原審予以緩刑
    ，更有可議。檢察官上訴指摘原判決不當，為有理由。原判決既有可議而無可維
    持，自應予以撤銷改判。爰審酌本件車禍被告之過失程度甚大、造成之人命損害
    、被害人死狀悽慘、被害人之妻乙○○當場目睹所造成之嚴重心理打擊，迄未與
    被害人家屬達成和解等一切情狀，量處如主文第二項所示之刑。
據上論斷，應依刑事訴訟法第三百六十九條第一項前段、第三百六十四條、第二百九
十九條第一項前段，刑法第二百七十六條第二項，罰金罰鍰提高標準條例第一條前段
，判決如主文。
本案經檢察官林炳雄到庭執行職務。
中      華      民      國    九十二    年     十二     月    二十六    日
                              臺灣高等法院刑事第十二庭
                                    審判長法  官  劉  景  星
                                          法  官  謝  靜  恒
                                          法  官  陳  志  洋
右正本證明與原本無異。
如不服本判決應於收受送達後十日內向本院提出上訴書狀，其未敘述上訴之理由者並
得於提起上訴後十日內向本院補提理由書（均須按他造當事人之人數附繕本）。
                                          書記官  蔡  佩  珊
中      華      民      國    九十二    年     十二     月     三十     日
附錄：本案論罪科刑法條全文
刑法第二百七十六條
因過失致人於死者，處二年以下有期徒刑、拘役或二千元以下罰金。
從事業務之人，因業務上之過失犯前項之罪者，處五年以下有期徒刑或拘役，得併科
三千元以下罰金。


司法院資訊處製作；財團法人民間司法改革基金會備份。
